臺灣士林地方法院交通事件裁定　　　　100年度交聲更字第1號
原處分機關　臺北市交通事件裁決所
異　議　人
即受處分人　周幸正
上列異議人即受處分人因違反道路交通管理處罰條例案件，對於
原處分機關於民國99年6月11日所為之處分（北市裁催字第裁22-
C00000000號、22-AEY135442號）不服，聲明異議，本院於99 年
8 月23日以99年度交聲字第905 、906 號裁定駁回異議後，異議
人不服，提起抗告，經臺灣高等法院於99年10月25日以99年度交
抗字第1997、2001號裁定撤銷發回，本院更為裁定如下：
    主  文
原臺北市交通事件裁決所99年6月11日北市裁催字第裁22-C00000
000號處分撤銷。
周幸正汽車駕駛人，行經有燈光號誌管制之交岔路口闖紅燈，處
罰鍰新臺幣壹仟捌佰元，並記違規點數參點。
其餘異議駁回。
    理  由
一、按汽車行駛至交岔路口，其行進、轉彎，應遵守燈光號誌或
    交通指揮人員之指揮，道路交通安全規則第102 條第1 項第
    1 款定有明文；次按汽車駕駛人，行經有燈光號誌管制的交
    叉路口闖紅燈者，處新臺幣（下同）1,800 元以上5,400 元
    以下罰鍰，並記違規點數3 點，道路交通管理處罰條例第53
    條第1 項、第63條第1 項第3 款亦分別定有明文。
二、原處分意旨略以：
  (一)北市裁催字第裁22-C00000000號（本院100 年度交聲更字第
    1 號）：異議人於民國98年5 月31日上午9時 許，騎乘車牌
    號碼ASG-902 號重機車，行經臺北縣汐止市○○街與湖前街
    口，因「紅燈左轉」為警當場攔停掣單舉發（裁決書見原審
    卷第9 頁）。
  (二)北市裁催字第裁22-AEY13544 2 號（本院100 年度交聲更字
    第2 號）：異議人於98年7 月6 日上午7 時35分許，騎乘上
    開機車，行經臺北市○○○路○ 段與涼州街口，因「闖紅燈
    」為警當場攔停掣單舉發（裁決書見原審卷第18頁）。上開
    二次違規，均依道路交通管理處罰條例第53條第1 項，各處
    罰鍰2,700 元，並依同條例第63條第1項 第3 款（原裁決書
    漏載第3 款）各記違規點數3 點。
三、異議意旨略以：就上開北市裁催字第裁22-C00000000號違規
    部分，請舉發員警提供違規照片。對於北市裁催字第裁22-A
    EY135442號違規部分，因當時伊在延平北路等紅燈過涼州街
    ，而涼州街綠燈變紅燈後，延平北路的紅燈卻不變綠燈，兩
    名員警則站崗離路口30公尺處等候開伊罰單，而關於涼州街
    綠燈變紅燈後、延平北路的紅燈卻不變綠燈之號誌模式，此
    為小學生上學時所使用，會有導護在指揮交通秩序，但當天
    學校已經放暑假，是舉發員警不應設陷來開罰單，被檢舉後
    上開號誌立刻恢復暑假模式，即為涼州街綠燈變紅燈後，延
    平北路紅燈立刻變綠燈，是否員警只為6％獎金而來開罰單
    ；再原處分機關無權對伊因繳款過期之罰單有加罰3倍之權
    利，又記點查扣駕照及行照，使人民無力繳款即無法開車賺
    錢，剝奪人民基本生存權云云。
四、臺灣高等法院撤銷原裁定發回本院之意旨略以：上開二處分
    裁決書，均經交由郵政機關向異議人設於臺北市○○區○○
    路33之4 號5 樓住所送達，因未獲會晤異議人亦無受領文書
    之同居人、受僱人或應受送達處所接受郵件人員，而將該送
    達文書以寄存送達之方式，於99年6 月24日寄存於北投郵局
    ，準用行政訴訟法第73條第3 項之規定，寄存日不算入，自
    99 年6月25日計算該項所定10日期間，至99年7 月4 日發生
    送達效力。計異議人提出聲明異議之20日期間，應自99年7
    月5 日起算，至99年7 月24日（星期六）屆滿，因該期間之
    末日為假日，延至7 月26日（星期一）始屆至。是異議人於
    99 年7月23日聲明異議，並未逾聲明異議之救濟期限，為顧
    及抗告人之審級利益，自應由本院將原裁定撤銷，發回原審
    法院更為妥適之處置等語。
五、經查：
  (一)按受處分人，不服道路交通管理處罰條例第8 條主管機關所
    為之處罰者，得於接到裁決書之翌日起20日內，向管轄地方
    法院聲明異議，道路交通管理處罰條例第87條第1 項定有明
    文。又處理違反道路交通管理事件，有關文書送達之程序，
    依行政程序法之規定，違反道路交通管理事件統一裁罰標準
    及處理細則第5 條定有明文。次按送達，於應受送達人之住
    居所、事務所或營業所為之。但在行政機關辦公處所或他處
    會晤應受送達人時，得於會晤處所為之；於應送達處所不獲
    會晤應受送達人時，得將文書付與有辨別事理能力之同居人
    、受僱人或應送達處所之接收郵件人員；送達，不能依前二
    條規定為之者，得將文書寄存送達地之地方自治或警察機關
    ，並作送達通知書兩份，一份黏貼於應受送達人住居所、事
    務所、營業所或其就業處所門首，另一份交由鄰居轉交或置
    於該送達處所信箱或其他適當位置，以為送達；前項情形，
    由郵政機關為送達者，得將文書寄存於送達地之郵政機關，
    行政程序法第72條第1項 、第73條第1 項、第74條第1 項、
    第2 項分別規定明確可循。再按行政訴訟文書之寄存送達，
    依99年1 月13日修正之行政訴訟法第73條第3 項規定，「自
    寄存之日起，經10日發生效力」，其立法目的並揭明行政訴
    訟文書寄存送達之生效日期，應無與民、刑事訴訟文書為不
    同處理之必要。故行政程序法雖未如前述修正之行政訴訟法
    第73條第3項 規定，惟因應受送達人未必能即時領取訴訟文
    書而知悉其內容，基於保障應受送達人權益之同一理由，解
    釋上應認為有上開規定之類推適用。查本件上開二處分，業
    經郵政機關向異議人於臺北市○○區○○路33之4 號5 樓之
    住所為送達，因未獲會晤異議人，亦無受領文書之同居人、
    受僱人或應受送達處所接受郵件人員，而將該送達文書以寄
    存送達方式，於99年6 月24日寄存於北投郵局，此有原處分
    機關送達證書影本各2 紙在卷可參（見原審卷第9 、11、18
    、20頁），而準用行政訴訟法第73條第3 項之規定，寄存日
    不算入，自99年6 月25日計算該項所定10日期間，至99年7
    月4 日發生送達效力，則提出聲明異議之20 日 期間，應於
    裁決書合法送達生效之翌日即99年7 月5日 起算，至99年7
    月24日（星期六）屆滿，因該期間之末日為假日，延至7 月
    26日（星期一）始屆至。是本件異議人於99年7 月23日提出
    聲明異議，並未逾聲明異議之救濟期限，合先敘明。
  (二)異議人騎乘上開機車，分別於前開時、地有「駕車行經有燈
    光號誌管制之交岔路口闖紅燈」之二次違規行為，有臺北縣
    政府警察局98年5 月21日北縣警交字第C00000000 號舉發違
    反道路交通管理事件通知單、臺北市交通事件裁決所99年6
    月11日北市裁催字第22-C00000000號裁決書、臺北縣政府警
    察局汐止分局98年7 月2 日北縣警汐交字第0980020725號函
    、臺北市政府警察局98年7 月6 日北市警交字第AEY135442
    號舉發違反道路交通管理事件通知單、臺北市交通事件裁決
    所99年6 月11日北市裁催字第22-AEY135442號裁決書、臺北
    市政府警察局大同分局99年2 月25日北市警同分交字第0993
    32349 00號函各1 份在卷可佐（見原審卷第8 、9 、13、17
    、18、24頁），此部分事實應堪認定。
  (三)關於北市裁催字第裁22-AEY135442號違規部分：異議人固坦
    承：當時在延平北路等紅燈過涼州街，涼州街綠燈變紅燈後
    ，延平北路的紅燈卻不變綠燈，而遭兩名離路口30公尺之員
    警攔停開單等語（見原審卷第15頁），惟辯稱此號誌模式為
    員警所設之陷阱，且該模式不應為非正常上下學期間所使用
    。按道路交通標誌、標線、號誌設置規則第206 條第5 款第
    1 目規定：車輛面對圓形紅燈之行車管制號誌，表示禁止通
    行，不得超越停止線或進入路口。本件異議人自承當時經過
    上開路口時，應為涼州街紅燈，且延平北路亦為紅燈之狀態
    ，則依上述規定，異議人騎乘機車面對圓形紅燈之行車管制
    號誌時，強行通過該路口之行為，即該當闖紅燈無疑，縱使
    涼州街之號誌已轉變為紅燈，延平北路號誌仍為紅燈，異議
    人亦需於停止線前等待，至上開路口號誌轉換為綠燈時方得
    通行，而不得任憑己意闖越路口，影響其他用路人之行車安
    全。復參以臺北市政府警察局大同分局函稱，當時異議人由
    延平北路南往北行駛至涼州街口，於該路口號誌為紅燈狀態
    下未停等強行通過，經員警當場攔停告知違規行為後，依違
    規事實製單舉發並無違誤等語（見原審卷第24頁），顯見異
    議人確有上揭違規事實，是異議人上開所辯，係為卸責之詞
    ，不足採信。
  (四)另關於北市裁催字第裁22-C00000000號違規部分，亦經臺北
    縣政府警察局汐止分局函稱：當時舉發員警發現異議人騎乘
    上開機車行經該路口，遇紅燈未依規定於停止線前等候，逕
    自闖越左轉往湖前街方向行駛，而車輛面對紅燈時仍逕予穿
    越路口至銜接路段行為，即視為闖紅燈，是為執勤員警發現
    後當場攔停舉發等語（見原審卷第13頁），是異議人確有上
    開違規行為。又上開二件違規事實雖無照相儀器所攝之採證
    照片可佐，然按交通警員掣單舉發違反道路交通管理處罰條
    例所列之違規事實，本質上為行政處分，係公務員基於職務
    上權力，依法就特定之具體事件所為具公法上效果之單方行
    政行為，基於公務員為公法上行為具有公信力之原則，該行
    政處分當可被推定為真正，其據以依法處分之事實認定亦為
    正確無誤，本此公信原則，乃立法者賦予行政機關制定違反
    道路交通管理事件統一裁罰基準及處理細則，使執勤警員得
    當機處分以維護交通秩序、安全之行政目的，若謂公務員一
    切行政行為均需預留證據以證其實，則國家行政勢必窒礙難
    行，此徵諸交通違規行為常係偶發且為一瞬間之事件，如謂
    一切交通違規行為，員警均需拍照佐證，始得舉發，則國家
    維持交通秩序之目的顯無法達成。查本件異議人前揭二次闖
    紅燈違規事實，屬動態行為，事出突然，苛求舉發員警須拍
    照存證，為不可能之事，又該等違規事實由人之感官即可充
    分判定，非必以科學儀器始能偵測得知，是本件雖無採證照
    片或其他證據，然既經舉發員警於前揭舉發機關之函文中說
    明異議人違規事實情節，本院自得以舉發員警可信之書面陳
    述憑以認定違規事實之依據，況異議人又未提出其他積極證
    據足資推翻前項舉發認定之事實，自難認員警有何濫行舉發
    異議人違規之情形，當甚明確。從而，異議人前開辯解未違
    規闖紅燈乙節，尚無足取。
  (五)又異議人辯稱原處分機關無權對其北市裁催字第裁22-AEY13
    5442號違規部分，因繳款過期之罰單有加罰3倍之權利云云
     。惟按司法院大法官會議釋字第511 號解釋：「為加強道
     路交通管理，維護交通秩序，確保道路交通安全，道路交
     通管理處罰條例對違反該條例之行為定有各項行政罰。同
     條例第9 條第1 項規定應受罰鍰處罰之行為人接獲違反道
     路交通管理事件通知單後，得於15日內逕依各該條款罰鍰
     最低額，自動繳納結案。依同條例第92條授權訂定之違反
     道路交通管理事件統一裁罰標準及處理細則第41條第1 項
     及48條第1 項僅係就上開意旨為具體細節之規定，並未逾
     越母法之授權，與法律保留原則亦無違背，就此部分與司
     法院釋字第423 號解釋所涉聲請事件尚屬有間。至上開細
     則第41條第2 項規定，行為人逾指定應到案日期後到案，
     另同細則第44條第1 項規定違反道路交通管理事件行為人
     未依規定自動繳納罰鍰或未依規定到案聽候裁決者，處罰
     機關一律依標準表規定之金額處以罰鍰，此屬法律授權主
     管機關就裁罰事宜所訂定之裁量基準，其罰鍰之額度並未
     逾越法律明定得裁罰之上限，且寓有避免各行政機關於相
     同事件恣意為不同裁罰之功能，亦非法所不許。上開細則
     於憲法保障人民財產權之意旨並無牴觸」，是以，除行政
     機關行使裁量權之過程或結果，有逾越權限或濫用權力之
     情形，應以違法論者外，本於權力分立原則，法院基本上
     應尊重行政機關之裁量決定而作有限之司法審查。查本件
     異議人應到案日期為98年9 月23日（原舉發通知單載為98
     年7 月21日，嗣經原處分機關同意延展應到案日期為98年9
     月23日，見原審卷第17、18頁），然異議人竟遲於99年2
     月9 日始向原舉發機關提出申訴，此有原處分機關所蓋收
     文戳章之異議人申訴函1 份在卷可憑（見原審卷第15、16
     頁），是異議人未於應到案期限內到案，原處分機關遂依
     違反道路交通管理事件統一裁罰標準及處理細則第44條第1
     項規定，一律依「違反道路交通管理事件統一裁罰基準表
     」逕行裁決處罰鍰2,700 元，核其罰鍰之額度並未逾越母
     法，即道路交通管理處罰條例第53 條 明定得裁罰之上限
     2,700 元，且寓有避免各行政機關於相同事件恣意為不同
     裁罰之功能，非法所不許，此為前揭解釋所揭櫫，則原處
     分機關據上開規定嗣後對異議人逕行裁處最高額罰鍰之裁
     罰處分，其適用法律並未逾越權限或濫用權力而有違法之
     情事，是異議人所辯，殊無足取。
   (六)至異議人辯稱原處分機關記點查扣駕照及行照，使人民無
     力繳款即無法開車賺錢，剝奪人民基本生存權云云。惟按
     汽車駕駛人在6 個月內，違規記點共達6 點以上者，吊扣
     駕駛執照1 個月，道路交通管理處罰條例第63條第3 項前
     段定有明文，考其立法意旨，因異議人之違規行為，而受
     原處分機關處罰違規記點，乃限制違規駕駛人在一定時間
     內繼續駕車行使道路之權利，以保護其他道路使用人之生
     命、身體及財產安全，並責令駕駛人善盡行車安全之社會
     責任，雖因之對於異議人之工作權或遷徙自由造成不便或
     限制，然因並無其他可資替代之最小侵害手段，且為維持
     社會秩序及增進公共利益所必要，尚難認有違比例原則，
     是異議人上開辯解，亦無足取。
六、綜上所查，本件事證已臻明確，異議人前揭違規行為均堪以
    認定，其聲明異議指摘原處分不當，並無理由。惟異議人就
    北市裁催字第裁22-C00000000號違規情形，已於應到案日期
    即98年6月15日當日向原處分機關提出申訴，獲原處分機關
    函轉臺北縣政府警察局汐止分局調查，有異議人陳述書、原
    處分機關98年7月9日北市裁申字第09837221800號函各1紙足
    稽（見原審卷第6、12頁），原處分機關依99年3月5日修正
    公布之違反道路交通管理事件統一裁罰基準表，逕以最高額
    2,700元裁罰異議人，尚有未合。本件異議人聲明異議，所
    為指摘固無理由，惟原處分既有上開可議之處，即屬無可維
    持，本院自應將此部分之原處分撤銷，並另依道路交通管理
    處罰條例第53條第1項、違反道路交通管理事件統一裁罰基
    準表之規定，自為裁罰異議人罰鍰1,800元，以資適法。
據上論斷，應依道路交通事件處理辦法第18條、第19條前段，裁
定如主文。
中    華    民    國   100    年    1     月    28    日
                        交通法庭法  官  徐文瑞
以上正本證明與原本無異。
如不服本裁定應於裁定送達後 5日內向本院提出抗告狀。
                                書記官  桂大永
中    華    民    國   100    年    1     月    28    日